【裁判字號】    95,台上,6414
【裁判日期】    951123
【裁判案由】    偽造文書
【裁判全文】
最高法院刑事判決            九十五年度台上字第六四一四號
上  訴  人  甲○○
上列上訴人因偽造文書案件，不服台灣高等法院中華民國九十二
年十月三十一日第二審判決（九十二年度上訴字第三二五三號，
起訴案號：台灣台北地方法院檢察署九十年度偵字第一四三六六
號），提起上訴，本院判決如下：
    主  文
上訴駁回。
    理  由
按刑事訴訟法第三百七十七條規定，上訴於第三審法院，非以判
決違背法令為理由，不得為之。是提起第三審上訴，應以原判決
違背法令為理由，係屬法定要件。如果上訴理由書狀並未依據卷
內訴訟資料，具體指摘原判決不適用何種法則或如何適用不當，
或所指摘原判決違法情事，顯與法律規定得為第三審上訴理由之
違法情形，不相適合時，均應認其上訴為違背法律上之程式，予
以駁回。本件上訴人甲○○上訴意旨略稱：原判決理由二（三）
指稱：「觀諸被告甲○○（即上訴人）係先於……，冒用他人名
義連續七次以該認股權證當日最高價即漲停板高價新台幣（下同
）七元之價格下單買入，……持續以高於當日開盤價一點九元之
價格陸續下單拉高至當日最高價二點五元，隨即於（民國）九十
年三月十三日以每股七元、及九十年五月三日以每股二點五元之
價格將自己戶頭內之有價證券脫手，有甲○○所有統一證券帳戶
交易對帳單三張及股票下單一覽表一紙……附卷可參」云云，又
於理由五（二）指稱：「被告甲○○冒名下單買進如附表一、二
之股票，被告甲○○將右開各該股票所賣出之價格，既低於被告
甲○○冒名下單買入之金額，亦低於賣出當日之盤中最高價，難
認被告甲○○有何抬高此部分股價之意圖」等語，前後所載之理
由顯有矛盾云云。
惟查：原判決依憑上訴人之自白，證人即中央信託局信託處襄理
黃素美、協和網路證券電子交易部副科長林俊宏、旺玖公司法務
部經理陳智超、群豐公司管理部主任李淑芬、協固公司資訊室經
理陸進安、寶雅公司專櫃主任張銘昌、大時公司研發部機房管理
主任林益宏、蕃薯藤公司研發一部經理周旺敦、智富網公司網管
主任李正信、友大公司業務經理史超等人之指訴、證人葉淑惠、
李彥毅之證詞、電子交易帳戶盜用事件資料清單一紙、憑證資料
查詢三張、申請憑證作業說明二張、精業公司證券資訊系統部重
大問題診斷書三紙、下載 Shadowscan 2.07a網頁資料三張、IIS
漏洞整理四張、列印自上訴人家中電腦資料三張、中央信託局網
路證券密碼歷史稽核檔（ log）二十六頁、協和網路證券密碼歷
史稽核檔十二頁、列印自上訴人任職之龍網公司辦公室電腦資料
五十張、上訴人所掃瞄過之證券網站列表二張、上訴人掃瞄Port
80（掃瞄範圍自210.71.240.1至210.71.240.255）之IP目錄四十
九張、上訴人入侵網路證券公司下單流程六張、中衛公司網站漏
洞通知一紙、中央信託局九十年三月十五日中信證九○二○六○
一九二五號函、九十年三月十四日中資系0000000000
三號函、九十年三月十四日中資系0000000000二號函
、九十年三月十六日台總政字第九○○○六○○三七六號函各一
紙、甲○○所有統一證券帳戶（帳號詳卷）之交易對帳單三張、
統一證券網站下單成交通知二張、九十年一月至五月股票交易比
對結果、非法與玖旺公司電腦連線經同步化所得電磁紀錄列印資
料四十一張、非法與群豐公司電腦連線經同步化所得列印資料二
十三張、非法與協固公司電腦連線經同步化所得電腦列印資料四
十七張、非法與寶雅公司電腦連線經同步化所得列印資料二十一
張、非法與大時公司電腦連線同步化所得列印資料二十四張、非
法與蕃薯藤公司電腦連線經同步化所得列印資料三張、非法與友
大公司電腦連線經同步化所得列印資料六十張、上訴人在統一證
券九十年一月一日至同年五月二十一日查核期間買賣所有有價證
券明細、中央信託局網路證券遭網路異常股票下單一覽表一紙、
協和網路證券遭網路異常股票下單一覽表一紙、協和網路證券網
路異常股票下單一覽表、統一證券帳戶交易對帳單三張、股票下
單一覽表一紙、台灣證券交易所九十一年十一月二十五日台證（
九一）監字第○二九九八二號函檢附「中信○九認股權證」九十
年三月十三、五月三日開盤、最高、最低、收盤及漲停股價一覽
表、上訴人所有之電腦主機及周邊設備（含電腦主機、螢幕各一
臺、鍵盤一組）及證券存摺一本等證據，並參酌全案其餘卷證資
料，本於事實審法院推理之作用，認定上訴人有連續行使偽造私
文書，足生損害於他人等犯行，因而撤銷第一審關於上訴人此部
分之科刑判決，改判依修正前連續犯、牽連犯之規定，從一重論
處上訴人連續行使偽造私文書，足生損害於他人（累犯）罪刑，
已敘明其採證認事之理由。原判決所為論述，核與卷證資料相符
，從形式上觀察，並無違背法令之情形。按認事採證、證據之取
捨及證據證明力之判斷，俱屬事實審法院之職權，苟無違背證據
法則，自不能指為違法。原判決且說明：上訴人上揭冒名下單買
進之事實，已迭據上訴人於偵審中坦承不諱，核與黃素美、林俊
宏、陳智超、李淑芬、陸進安、張銘昌、林益宏、周旺敦、李正
信、史超等人指訴情節相符，並經葉淑惠、李彥毅於第一審到庭
結證屬實，而上訴人利用程式編碼漏洞及未設定密碼之不當使用
軟體，取得前開中央信託局網路證券、協和網路證券公司之客戶
相關資料，及藉PcAnywhere遠端遙控軟體，藉該公司未設定被控
端密碼而侵入獲取公司資料，且將之利用為跳板主機，隱匿其來
源IP位置，利用中信局網路證券、及協和網路證券公司客戶資料
，冒名自網路下單買進之證券交易許可及電子交易憑證，而進行
網路證券交易等情，復有上述電子交易帳戶盜用事件資料清單等
證物附卷可資佐證。再觀諸上訴人先於九十年三月九日、三月十
二日及同年四月三十日、同年五月二日先在其自己開戶之統一證
券以低價購入八千股，及八萬股之「中信○九認股權證」，再於
九十年三月十三日上午九時五十六分起至同日十時十八分止，冒
用他人名義連續七次以該認股權證當日最高價即漲停板高價七元
之價格下單買入，及九十年五月三日上午九時十九分至同日上午
九時五十九分許，持續以高於當日開盤價一點九元之價格陸續下
單拉高至當日最高價二點五元，隨即於九十年三月十三日以每股
七元、及九十年五月三日以每股二點五元之價格將自己戶頭內之
有價證券脫手，有上訴人所有統一證券帳戶交易對帳單及股票下
單一覽表（見偵查卷三第四九八至四九九頁）、台灣證券交易所
九十一年十一月二十五日台證（九一）監字第○二九九八二號函
檢附「中信○九認股權證」九十年三月十三、五月三日開盤、最
高、最低、收盤及漲停股價一覽表附卷可參（見第一審卷第二三
二頁），顯見上訴人持續冒名高價買進行為，確係為遂行賣出自
己戶頭內所有之有價證券，以獲取非法之利益無訛。此外，並有
上訴人所有之電腦主機及周邊設備（含電腦主機、螢幕各一臺、
鍵盤一組）與證券存摺一本扣案為據，事證已臻明確等語甚詳，
亦核無違法之處。又原判決理由二（三）所載：「觀諸被告甲○
○（即上訴人）係先於……，冒用他人名義連續七次以該認股權
證當日最高價即漲停板高價七元之價格下單買入，……持續以高
於當日開盤價一點九元之價格陸續下單拉高至當日最高價二點五
元，隨即於九十年三月十三日以每股七元、及九十年五月三日以
每股二點五元之價格將自己戶頭內之有價證券脫手，有甲○○所
有統一證券帳戶交易對帳單三張及股票下單一覽表一紙……附卷
可參」云云，係在說明上訴人持續冒名高價買進之行為，確係為
遂行賣出自己戶頭內所有之有價證券，以獲取非法之利益。而理
由五（二）所載：「被告甲○○冒名下單買進如附表一、二之股
票，被告甲○○將右開各該股票所賣出之價格，既低於被告甲○
○冒名下單買入之金額，亦低於賣出當日之盤中最高價，難認被
告甲○○有何抬高此部分股價之意圖」等語，則係在說明上訴人
無何抬高該部分股價之意圖，是上訴人上訴理由僅就原判決論敘
其詐欺得利罪部分之理由與不另為無罪諭知之違反證券交易法部
分所載理由前後矛盾而為指摘，就其中之冒名下單買進等之行使
偽造私文書部分，並未具體指摘原判決不適用何種法則或如何適
用不當之違法，即難謂合。上訴人徒憑己意任意指摘原判決違背
法令，核與法律規定得為第三審上訴理由之違法情形，不相適合
，應認其就行使偽造私文書部分之上訴違背法律上之程式，予以
駁回。又原判決依刑法第三百三十九條第二項、修正前刑法第三
百五十二條第二項及電腦處理個人資料保護法第三十四條論罪部
分，係屬刑事訴訟法第三百七十六條第一、四款所列不得上訴於
第三審之案件，原不得上訴於第三審，而與之有裁判上一罪關係
之行使偽造私文書部分之上訴，復不合法，無從併為實體審理，
故此部分之上訴，亦應從程序上併予駁回。又本件係以上訴不合
法而從程序上予以駁回，上訴人上訴請求宣告緩刑，即無從審酌
。另按行為後法律有變更者，適用行為時之法律，但行為後之法
律有利行為人者，適用最有利於行為人之法律，刑法第二條第一
項定有明文。原審判決時（九十二年十月三十一日），刑法第三
百五十二條第二項早於九十二年六月三日即已經修正刪除，並另
增訂第三百六十條，原判決未依刑法第二條第一項規定，比較新
舊法律之適用，雖不無瑕疵，惟縱令比較新舊法律，仍以舊法有
利於上訴人，依刑法第二條第一項前段規定，上訴人前開犯行，
仍應適用裁判前舊法規定處斷，則上開理由說明之疏漏，顯於判
決結果無影響，均附此敘明。
據上論結，應依刑事訴訟法第三百九十五條前段，判決如主文。
中    華    民    國  九十五  年   十一   月  二十三  日
                      最高法院刑事第五庭
                          審判長法官  莊  登  照
                                法官  洪  明  輝
                                法官  黃  一  鑫
                                法官  林  秀  夫
                                法官  徐  昌  錦
      本件正本證明與原本無異
                                      書  記  官
中    華    民    國  九十五  年   十一   月   三十   日
                                                    m


司法院資訊處製作；財團法人民間司法改革基金會備份。
